臺灣臺中地方法院刑事判決　　　　　　100年度易緝字第331號
公　訴　人　臺灣臺中地方法院檢察署檢察官
被　　　告　游政豪
上列被告因違反毒品危害防制條例案件，經檢察官提起公訴（99
年度毒偵字第4148號），本院判決如下：
    主    文
游政豪施用第二級毒品，累犯，處有期徒刑伍月，如易科罰金，
以新臺幣壹仟元折算壹日。
    犯罪事實
一、游政豪前於民國92年間因施用毒品案件，經本院裁定送觀察
    勒戒後，因認無繼續施用毒品之傾向，於92年12月26日釋放
    （指揮書執畢日期為93年1 月5 日），並經臺灣臺中地方法
    院檢察署檢察官於92年12月29日以92年度毒偵字第3630號為
    不起訴處分確定；又於5 年內之93年間因施用第二級毒品案
    件，經本院以93年度中簡上字第221 號判決判處有期徒刑5
    月確定，嗣再經本院以97年度聲減字第669 號裁定減刑減為
    有期徒刑2 月又15日確定；另於97年間因施用第二級毒品及
    持有第一級毒品案件，經本院分別以97年度易字第999 號及
    97年度中簡字第1089號判決判處有期徒刑7 月、3 月確定，
    並經本院以97年度聲字第2160號裁定定其應執行刑為有期徒
    刑9 月確定，於97年10月26日縮刑期滿執行完畢。詎仍不知
    悔改，明知甲基安非他命係屬毒品危害防制條例第2 條第2
    項第2 款所定之第二級毒品，不得持有、施用，竟於前開觀
    察勒戒執行完畢後，5 年內之93年間再犯施用第二級毒品之
    罪，經以上開判決判處有罪確定後，基於施用甲基安非他命
    之犯意，於99年9 月15日晚間8 時許，在其位於臺中市○○
    區○○路43巷48弄17號之6 之租屋處內，以將甲基安非他命
    放置於玻璃吸食器內點火燒烤吸食煙氣之方式，施用甲基安
    非他命1 次。嗣於99年9 月17日下午1 時30分許，在臺中市
    ○○區○○路43巷48弄45號前，游政豪因形跡可疑為警攔檢
    盤查，再經警徵得其同意採集尿液送驗，結果呈甲基安非他
    命陽性反應。
二、案經臺中市警察局（現已改制為臺中市政府警察局）第六分
    局移送臺灣臺中地方法院檢察署檢察官偵查起訴。
    理    由
壹、程序方面（證據能力之說明）
    按被告以外之人於審判外之言詞或書面陳述，除法律有規定
    者外，不得作為證據，刑事訴訟法第159 條固定有明文，惟
    被告以外之人於審判外之陳述，雖不符同法第159 條之1 至
    之4 規定，而經當事人於審判程序同意作為證據，法院審酌
    該言詞陳述或書面陳述作成時之情況，認為適當者，亦得為
    證據；又當事人、代理人或辯護人於法院調查證據時，知有
    第159 條第1 項不得為證據之情形，而未於言詞辯論終結前
    聲明異議者，視為有前項之同意，同法第159 條之5 亦定有
    明文。查本案被告及檢察官對於本判決所引用之下列各項證
    據方法之證據能力，於本院審理中調查證據時，知有刑事訴
    訟法第159 條第1 項不得為證據之情形，並未於言詞辯論終
    結前聲明異議（見本院易緝卷第42頁）；且查，依刑事訴訟
    法第159 條之4 規定，除前3 條之情形外，下列文書亦得為
    證據：「一、除顯有不可信之情況外，公務員職務上製作之
    紀錄文書、證明文書。二、除顯有不可信之情況外，從事業
    務之人於業務上或通常業務過程所須製作之紀錄文書、證明
    文書。三、除前二款之情形外，其他於可信之特別情況下所
    製作之文書。」此係因公務員職務上製作之紀錄文書或證明
    文書，係公務員依職權所為，與其責任、信譽攸關，若有錯
    誤、虛偽，公務員可能因此擔負刑事及行政責任，且該等文
    書經常處於可能受公開檢查之狀態，其正確性及真實之保障
    極高；另從事業務之人在業務上或通常業務過程製作之上開
    文書，因係於通常業務上不間斷而規律之記載，一般均有專
    業之人員校對，記錄時亦無預見日後將作為特定案件證據之
    偽造動機，其虛偽之可能性較小，且如讓製作者以口頭方式
    在法庭上再重述過去之事實或數據，實際上有其困難，二者
    具有一定程度之不可代替性，是除非有顯不可信之情況外，
    上開公務文書或業務文書應均具有證據能力；是本案臺中市
    警察局第六分局偵辦毒品案件尿液檢體對照表、中山醫學大
    學附設醫院檢驗科藥物檢測中心99年9 月30日尿液檢驗報告
    等，均無顯不可信情事，其中有關尿液檢驗報告部分係專人
    門員依其專業知識及操作專業鑑測儀器所得，復與本案之犯
    罪事實均具有關聯性，故認均有證據能力，合先敘明。
貳、實體方面
一、上開犯罪事實，業據被告游政豪於警詢中及本院審理時坦承
    不諱，且被告為警所採集之尿液經送請中山醫學大學附設醫
    院檢驗科藥物檢測中心檢驗結果，呈甲基安非他命陽性反應
    ，有中山醫學大學附設醫院檢驗科藥物檢測中心99年9 月30
    日尿液檢驗報告、採集尿液鑑定同意書、臺中市警察局第六
    分局偵辦毒品案件尿液檢體對照表各1 份附卷可稽（見警卷
    第11、13、14頁），是被告之自白核與事實相符，應堪採信
    。本案事證明確，被告施用第二級毒品甲基安非他命1 次之
    犯行，洵堪認定。
二、按施用第一、二級毒品為犯罪行為，毒品危害防制條例第10
    條定有處罰明文。故施用第一、二級毒品者，依前揭規定本
    應科以刑罰。惟基於刑事政策，對合於一定條件之施用者，
    則依同條例第20條、第23條之規定，施以觀察、勒戒及強制
    戒治之保安處分。又毒品危害防制條例於92年7 月9 日修正
    公布，自93年1 月9 日施行，其中第20條、第23條將施用毒
    品之刑事處遇程序，區分為「初犯」及「5 年內再犯」、「
    5 年後再犯」。依其立法理由之說明：「初犯」，經觀察、
    勒戒或強制戒治後，應為不起訴處分或不付審理之裁定；經
    觀察、勒戒或強制戒治執行完畢釋放後，「5 年內再犯」者
    ，因其再犯率甚高，原實施之觀察、勒戒及強制戒治既已無
    法收其實效，爰依法追訴或裁定交付審理。至於經觀察、勒
    戒或強制戒治執行完畢釋放後，「5 年後再犯」者，前所實
    施之觀察、勒戒或強制戒治已足以遮斷其施用毒品之毒癮，
    為期自新及協助其斷除毒癮，仍適用「初犯」規定，先經觀
    察、勒戒或強制戒治之程序。從而依修正後之規定，僅限於
    「初犯」及「5 年後再犯」二種情形，始應先經觀察、勒戒
    或強制戒治程序。倘被告於5 年內已再犯，經依法追訴處罰
    ，縱其第3 次（或第3 次以上）再度施用毒品之時間，在初
    犯經觀察、勒戒或強制戒治執行完畢釋放5 年以後，已不合
    於「5 年後再犯」之規定，且因已於「5 年內再犯」，顯見
    其再犯率甚高，原實施觀察、勒戒或強制戒治，已無法收其
    實效，即應依該條例第10條處罰（最高法院97年9 月9 日97
    年度第5 次刑事庭會議決議參照）。經查：本件被告前於92
    年間因施用毒品案件，經本院裁定送觀察勒戒後，因認無繼
    續施用毒品之傾向，於92年12月26日釋放（指揮書執畢日期
    為93年1 月5 日），並經臺灣臺中地方法院檢察署檢察官於
    92年12月29日以92年度毒偵字第3630號為不起訴處分確定；
    又於5 年內之93年間因施用第二級毒品案件，經本院以93年
    度中簡上字第221 號判決判處有期徒刑5 月確定，嗣再經本
    院以97年度聲減字第669 號裁定減刑減為有期徒刑2 月又15
    日確定等情，有臺灣臺中地方法院檢察署刑案資料查註紀錄
    表、全國施用毒品案件紀錄表及臺灣高等法院被告前案紀錄
    表各1 份在卷可憑，是依上開說明，被告於前述觀察勒戒執
    行完畢釋放後5 年內，再犯施用毒品罪，經法院判決有罪確
    定後，復犯本件施用毒品之犯行，本件犯行距前揭觀察勒戒
    執行完畢釋放後雖逾5 年，惟核與毒品危害防制條例第20條
    第3 項所定「5 年後再犯」之立法意旨不符，揆諸上開說明
    ，仍應予追訴、處罰。
三、核被告游政豪所為，係犯毒品危害防制條例第10條第2 項之
    施用第二級毒品甲基安非他命罪。其持有第二級毒品甲基安
    非他命之低度行為，為施用第二級毒品甲基安非他命之高度
    行為所吸收，不另論罪。又被告於97年間因施用第二級毒品
    及持有第一級毒品案件，經本院分別以97年度易字第999 號
    及97年度中簡字第1089號判決判處有期徒刑7 月、3 月確定
    ，並經本院以97年度聲字第2160 號 裁定定其應執行刑為有
    期徒刑9 月確定，於97年10月26日縮刑期滿執行完畢乙節，
    有上開被告前案紀錄表1 份在卷可憑，其於徒刑執行完畢後
    ，5 年內故意再犯本件有期徒刑以上之罪，為累犯，應依刑
    法第47條第1 項之規定，加重其刑。另被告於99年9 月17日
    下午1 時30分許，在臺中市○○區○○路43 巷48 弄45號前
    ，因形跡可疑為警攔檢盤查時，在偵查之員警尚未發覺其施
    用第二級毒品之犯行前，被告即主動供述其於99年9 月15日
    晚間8 時許，在臺中市○○區○○路43巷48弄17號之6 之租
    屋處內，以將甲基安非他命放置於玻璃吸食器內點火燒烤吸
    食煙氣而施用甲基安非他命之事實，有職務報告及被告於警
    詢之調查筆錄可參（見警卷第6 、7 頁），惟按刑法第62條
    前段所規定之自首，係以對於未發覺之犯罪自首而受裁判為
    要件，故犯罪行為人應於有偵查犯罪職權之公務員未發覺犯
    罪事實或犯罪行為人之前自首犯罪，且接受裁判，兩項要件
    兼備，始得依刑法第62條前段自首之規定減輕其刑（最高法
    院86年度台上字第1951號、94年度台上字第6294號、99年度
    台上字第1199號判決參照）。本件被告經本院傳喚、拘提均
    未到案，有本院審判筆錄、拘票、臺中市政府警察局太平分
    局、第六分局拘提未獲報告書各1 份在卷可參（見本院卷第
    19、24、28頁），再經本院於100 年4 月8 日以100 年度中
    院彥刑緝字第180 號通緝書發布通緝後，始於100 年10 月3
    日，經臺中市政府警察局刑事警察大隊員警在臺中市○區○
    ○路與太平路口緝獲歸案等情，有本院上開通緝書、臺中市
    政府警察局刑事警察大隊通緝案件移送書、調查筆錄各1 份
    在卷可憑（見本院卷第38頁、易緝卷第1 、8 頁），是被告
    於本院審理中既已逃匿，即無接受裁判之意思，揆諸上開說
    明，核與刑法第62條前段所規定自首之要件不合，自不發生
    得依自首規定減輕其刑之問題，附此敘明。爰審酌被告經觀
    察、勒戒程序，且曾經法院判處罪刑並執行完畢後，仍未能
    徹底戒絕毒品，再犯本件施用第二級毒品犯行，足見其戒絕
    毒癮之意志不堅，未能體悟施用毒品對自己、家人造成之傷
    害及社會之負擔，惟念其犯後尚知坦承犯行，態度良好，及
    施用毒品乃戕害自身健康，尚未直接危害他人，反社會性不
    高等一切情狀，量處如主文所示之刑，並斟酌本件犯罪情節
    ，被告之智識程度及經濟狀況等情，諭知以新臺幣1,000 元
    之易科罰金折算標準。
據上論斷，應依刑事訴訟法第284 條之1 、第299 條第1 項前段
，毒品危害防制條例第10條第2 項，刑法第11條前段、第47條第
1 項、第41條第1 項前段，判決如主文。
本案經檢察官戚瑛瑛到庭執行職務。
中    華    民    國   100    年    11    月    3     日
                  刑事第十一庭  法  官  陳玉聰
以上正本證明與原本無異。
如不服本判決，應於收受送達後10日內向本院提出上訴書狀（應
敘述具體理由並附繕本）。上訴書狀如未敘述理由，應於上訴期
間屆滿後20日內補提理由書於本院。
                                書記官  魏愛玲
中    華    民    國   100    年    11    月    3     日
附錄本判決論罪科刑之法條：
毒品危害防制條例第10條第2 項
施用第二級毒品者，處3 年以下有期徒刑。